臺灣高等法院刑事判決　　　　　　94年度重上更(七))字第31號
上　訴　人
即　被　告　丙○○
選任辯護人　陳國雄　律師
上列上訴人因偽造有價證券案件，不服臺灣宜蘭地方法院81年度
訴字第281號，中華民國82年2月27日第一審判決（起訴案號：臺
灣宜蘭地方法院檢察署81年度偵字第704、858號），提起上訴，
經判決後，由最高法院第七次發回更審，本院判決如下：
    主  文
原判決撤銷。
丙○○無罪。
    理  由
一、公訴意旨略以：被告丙○○為設於宜蘭市○○路六之六十八
    號孟巴司大理石有限公司（以下簡稱孟巴司公司）宜蘭廠之
    總經理，與該公司董事長乙○○二人，共同意圖為自己不法
    之所有，於民國八十年六月間，竊取設於宜蘭市○○路六之
    六十六號東良木業有限公司（以下簡稱東良公司，負責人甲○○）之空白支票七張及甲○○本人戶頭空白支票十一張（
    如附表一所示）暨該公司印章、甲○○之私章等物後，基於
    概括之犯意，未經授權，連續簽發附表一所示支票共十八張
    ，除其中三張由丙○○所簽發外，餘均由乙○○簽發。前揭
    支票偽造完成後，均由丙○○向外調現花用。因認被告丙○○與乙○○涉有共犯刑法第二百零一條第一項偽造有價證券
    罪嫌及同法第三百二十條第一項竊盜罪嫌。
二、訊據上訴人即被告丙○○，自始堅決否認有上述竊盜及偽造
    有價證券之犯行，辯稱：孟巴司公司於七十五年間設立，租
    用告訴人甲○○坐落宜蘭縣宜蘭市○○路六之六十六號廠房
    經營大理石生意，負責人原為林素貞，告訴人之女乙○○原
    來擔任公司會計，在七十九年間，改任公司負責人。告訴人
    甲○○之支票及印章均由乙○○保管，並由乙○○簽發支票
    使用。其中三張支票（即附表一編號１５、１６、１７）雖
    由伊簽發，但係因乙○○忙碌始委由伊代開，惟印章仍由乙○○蓋用。其餘支票均由乙○○自行簽發，與伊無涉。告訴
    人對系爭支票交由其女乙○○簽發及使用等情有概括之授權
    ，且告訴人個人及東良公司名義簽發之支票，經案外人詹舜
    欽提示兌現者，有新臺幣（下同）二、三百萬元之多，對於
    兌現之支票部分，告訴人並未表示異議，承認對此部分有授
    權，是告訴人縱未明示授權，亦有默示授權之行為。再乙○○所簽發告訴人之支票，調得之款項，係供乙○○個人及孟
    巴司公司使用，告訴人自七十五年間因東良公司停業後收入
    銳減，停業前又負有債務，乙○○所簽其父甲○○支票，調
    借金額，部分亦支應告訴人所需，此由使用支票之密集可知
    。告訴人實係因乙○○對外調借金額，嗣未能支付兌現，於
    持票人詹舜欽之妻蕭麗慎向法院起訴請求給付票款之後，為
    脫免付款責任，始反悔授權其女乙○○簽發支票之事實，提
    出告訴被告與乙○○共犯竊盜及偽造有價證券罪，以圖卸其
    應負之票據責任等語。
三、檢察官認被告丙○○犯罪，係以告訴人甲○○之指訴、附表
    一所示之支票明細表，及告訴人與乙○○為父女關係，情感
    深厚，如無其事，告訴人當無攀誣之理，為其論據。
四、按犯罪事實應依證據認定之，無證據不得推定其犯罪事實；
    不能證明被告犯罪者，應諭知無罪之判決。刑事訴訟法第一
    百五十四條、第三百零一條第一項前段分別定有明文。又告
    訴人之告訴，係以使被告受刑事訴追為目的，是其陳述是否
    與事實相符，仍應調查其他證據以資審認。而共同被告不利
    於己之陳述，固得採為其他共同被告犯罪之證據，惟此項不
    利之陳述，須無瑕疵可指，而就其他方面調查，又與事實相
    符，始得採為其他共同被告犯罪事實之認定（最高法院四十
    六年度台上字第四一九號、五十二年台上第一三○○號判例
    意旨參照）。再刑法第二百零一條第一項之偽造有價證券罪
    ，所稱偽造乃指無權制作有價證券之人，假冒他人名義或逾
    越有制作權人之授權範圍，而制作外觀上具有有價證券形式
    之虛偽證券之行為而言。至於已否得有適法之授權，或有無
    逾越、逸脫授權範圍而制作該有價證券，則不以明示之授權
    為判定其有無適法權源之唯一準據；因偽造有價證券，係侵
    害社會法益之罪，為使具有社會公共信用性格之票據類有價
    證券持有人，得獲應有之保障，以維交易安全及社會公共信
    用，是以票據上之名義人對於知悉無權制作有價證券之人，
    實施制作有價證券犯行，仍不為阻止而放任其此項實施制作
    有價證券之默認行為者，亦應包括的視之為默示之授權行為
    （最高法院八十二年度台上字第六三八四號判決意旨參照）
    。經查：
  (一)告訴人甲○○於本院前審另追加如附表二所示其個人名義之
    支票四紙亦遭被告丙○○偽造云云（本院更(一)卷一六頁背面
    ）。然此部分雖未據檢察官起訴，本院復認不能證明被告有
    起訴部分之犯罪（詳後述），固與起訴部分無裁判上一罪之
    關係，然因涉本院究明告訴人就系爭支票有無授權行為之論
    述證據，故於理由欄併予論及。
  (二)告訴人東良公司在臺灣省合作金庫宜蘭支庫（以下簡稱合庫
    宜蘭支庫）支票存款戶第０二三一九─一帳號及告訴人甲○○在彰化商業銀行宜蘭分行（以下簡稱彰銀宜蘭分行）支票
    存款戶第六五四帳號，如附表一、二所示之支票，分別由告
    訴人之女乙○○、被告丙○○等所簽發（被告丙○○供承簽
    發附表一編號１５、１６、１７三紙支票），屆期不獲支付
    之事實，固為被告所承認，且為證人乙○○供明在卷（本院
    上更(二)卷八二頁，本院上更(六)卷四七頁）。另告訴人甲○○
    於八十年九月二十七日，就其彰銀宜蘭分行支票存款戶第六
    五四號個人名義帳戶，自第0000000號至第0000
    000號及第0000000號等十六張支票，申請票據掛
    失止付；又於八十年十二月十三日，以東良公司及其個人名
    義向臺灣臺北地方法院檢察署追加告訴：被告竊取並偽造東
    良公司合庫宜蘭支庫第０二三一九─一帳戶，自第0000
    000號起至第0000000號止共十二張支票，並於八
    十一年一月十日，以東良公司及其個人名義向檢察官追加告
    訴其女乙○○與被告共同竊盜及偽造有價證券等情，有刑事
    告訴狀及票據掛失止付通知書、聯合報之廣告等在卷可按（
    臺灣臺北地方法院檢察署八十年度偵字第二五三七八號偵卷
    一至五頁）。惟本件被告是否犯罪之癥結，在於告訴人甲○○就其女乙○○及被告所簽發如附表一二所示支票之行為，
    究有無明示或默示之概括授權。
  (三)告訴人甲○○於檢察官偵查中坦承如附表一所示簽發支票及
    印章為真正（臺灣臺北地方法院檢察署八十一年度偵字第七
    ０四號偵卷六三頁背面），其於歷次偵審中，亦均不否認附
    表一二所示支票及所蓋印章之真正，僅指稱支票、印章被偷
    遭盜蓋偽造（本院上更(二)卷二七頁，本院上更(三)卷四八頁背
    面）。
  (四)如附表一所示，其中編號１至１３支票，告訴人甲○○於本
    院前審供陳確為其女乙○○所簽發（本院上訴卷一二六頁背
    面至一二八頁），另附表一編號１５至１７三張支票，被告
    供承由其簽發；附表一編號１８、附表二編號２、３之支票
    筆跡，與附表一編號１５至１７丙○○筆跡相似，應係由被
    告所簽發。其餘附表一編號１４附表二編號４之支票，其筆
    跡與乙○○及被告二人之筆跡不相同，以上各情，有各該支
    票影本可資比對（第七０四號偵卷七０至一０二頁，臺灣宜
    蘭地方法院八十一年度宜簡字第二三五號民事影印卷四、六
    、八頁；民事卷宗外放）。上開支票，係分別交付予詹舜欽
    、蕭麗慎夫婦及王清松（王清松部分僅附表二編號２至４支
    票；上開民事卷二頁）三人。訊據證人詹舜欽於原審證稱：
    「甲○○之支票是由丙○○及乙○○拿來向伊調現；有兌現
    領過幾張，還剩一千三百萬元總數額之支票未兌現；丙○○
    他們來調現，他有要伊去查過財產資料，伊覺得信用很好，
    才借他」（原審卷九七頁背面至九八頁背面）、「丙○○與
    乙○○來調現，之前的票都有兌現過，伊才一再讓他來調現
    ，伊領過八張票共二、三百萬元，甲○○的戶頭錢這樣進出
    ，他不會不知道」（原審卷一０八頁）；於本院前審證稱：
    「共借給被告及乙○○二人支票一千三百萬元；丙○○帶乙○○來，是借給乙○○，不是借給丙○○，跟丙○○毫無關
    係」等語（本院上更(一)卷八五頁）。證人蕭麗慎於原審證稱
    ：「票是丙○○及乙○○拿來向伊及伊先生詹舜欽調現」（
    原審卷一０一頁）。證人王清松於警訊中證稱：「該支票（
    即附表二編號４之第0000000號）是由乙○○及陳破
    輪（即丙○○；本院卷(三)五八頁）二人於八十年九月中旬左
    右，在宜蘭市○○路六之六十八號住所交給伊的」（警卷即
    宜蘭縣警察局宜蘭分局刑案偵查卷警卷二頁背面）。證人乙○○於本院前審亦供稱：「因孟巴司公司須資金週轉，被告
    叫伊開伊父親之支票去貼現，到期他說他會去補足；伊有與
    被告一起向詹舜欽借款換票」等語（本院上更(二)卷八二頁背
    面、八三頁背面）。又孟巴司公司屬有限公司，資本總額為
    二千八百萬元，告訴人之女乙○○登記為董事即公司負責人
    ，登記出資額為一千二百萬元，有該公司之變更登記事項卡
    影本在卷可核（本院上更(一)卷五五頁）。依上開支票之簽發
    使用情形，及證人詹舜欽、蕭麗慎、王清松等人之證詞、乙○○之供述及乙○○為孟巴司公司負責人登記資料以觀。本
    件支票或由乙○○所簽發，或乙○○同意被告及不詳姓名之
    人所簽發，而由乙○○與被告一同向詹舜欽等人調借現款，
    供孟巴司公司之週轉甚明。
  (五)東良公司於七十五年三月底申請停業一年，屆期未申請復業
    ，並於七十九年一月二十四日註銷營利事業登記，雖有宜蘭
    縣稅捐稽徵處八十二年十二月二十四日八十二宜稅商字第三
    五一三０號函在卷可證（本院上更(一)卷二三頁）。另告訴人
    甲○○雖於原審審理中陳稱：伊在合庫曾經貸款，以支票支
    付，一次開一年十二張支票，每月十九日兌現，關於彰化銀
    行之支票，伊使用者均係小額，後來好幾年都未使用過，七
    十五年左右更未使用云云（原審卷一三一頁），嗣於本院前
    審中稱：東良公司結束營業後，東良公司之支票一年一次簽
    發給銀行交貸款，另外付修屋費用及付保險費云云（本院上
    更(二)卷八八頁）。惟查：東良公司在合庫宜蘭支庫所設立之
    支票帳戶，於七十四年六月一日，領用自第二三五一０一號
    起至第二三二００號止空白支票一百張；於同年十一月四日
    領用自第二五九００一號起至第二五九一００號止空白支票
    一百張；於七十九年七月十日，領用自第0000000號
    起空白支票一百張；於八十年七月十八日領用自第0000
    000號起一百張；告訴人甲○○在彰銀宜蘭分行所設支票
    帳戶，票號自第0000000號起至第0000000號
    止，於七十三年十一月十三日所領用，自七十五年一月起即
    無領用空白支票之紀錄等情，有合庫宜蘭支庫八十四年三月
    六日合金宜存字第九八０號函暨所附存戶領用票據狀態查詢
    單、領用票據申請單、彰化銀行宜蘭分行八十四年二月十六
    日彰宜字第二七二號函在卷可查（本院上更(二)卷一０一、一
    一四至一一六頁）。東良公司在合庫宜蘭支庫及告訴人甲○○個人彰化銀行宜蘭分行之支票帳戶，自七十五年三月底東
    良公司申請停業以後，仍有大量及大面額支票經提示兌領，
    其中合庫宜蘭支庫部分，超過面額十萬元以上者，計有五十
    張，超過三十萬元以上至五十萬元者，計有十四張，其中面
    額超過十萬元以上之支票，提示兌領時間在七十六年六月五
    日至八十年九月二十五日之間。甲○○在彰化銀行宜蘭分行
    部分兌現之支票，面額超過十萬元以上者，亦有十四張，其
    中面額更有二百萬元及五十五萬元者，提示兌領時間在七十
    六年七月十六日至八十年九月二十日之間，此有上開行庫之
    支票帳戶往來明細表在卷可憑（本院上更(二)卷一０二至一０
    四、一一七至一二五頁）。雖告訴人甲○○具狀陳稱：「(一)
    七十五年七月十六日之支票，第0000000號面額三十
    萬元係為營業之支票。(二)七十八年三月六日第三三二八四四
    號面額三十萬元、同年三月十七日面額十萬元（第三三二八
    四五號）係領取現金為修理廠房之用。(三)七十八年十月十日
    面額二十萬元（第三三二八四六號）係向吳煌源調款之用。
    (四)七十八年十一月一日面額十萬元（第三三二八七二號）為
    向陳慧英借款所用。(五)八十年六月七日面額二十萬元（第0
    000000號）及十萬元（第0000000號）係向顏
    朝成借用三十萬元之用」云云（本院上更(一)卷二五、二六頁
    ，本院上更(二)卷二一五、二一六頁），於八十二年二月九日
    原審訊以：「七十八年十月十日一張二百萬元的票是否你開
    的？」其答稱：「是的」（原審卷一三一頁背面、一三二頁
    ），本院核計其承認自己使用部分祇有八張，與上開大面額
    提示兌現支票合計六十四張（五十張加十四張），尚相差五
    十六張，足見告訴人甲○○所辯：東良木業公司於七十五年
    三月底結束營業後，告訴人之支票僅簽發給銀行以繳貸款，
    另外支付修屋費及付保險費，顯屬不實。
  (六)證人王清松於警訊時證稱：「乙○○是甲○○的女兒，甲○○的支票皆由乙○○保管」（警卷二頁背面），證人詹舜欽
    於原審證稱：「伊有兌領過幾張，還剩一千三百萬元之支票
    未兌現」（原審卷九八頁）、「伊領過八張票共二、三百萬
     元，甲○○的戶頭錢這樣進出，他不會不知道」（同上卷
     一０八頁）；於本院前審證稱：總共借給被告及乙○○共
     支票一千三百萬元，甲○○與東良公司部分七百九十五萬
     元等語（本院上更(一)卷八五頁）。證人江錦發於本院前審
     證稱：「伊認識甲○○，丙○○向甲○○租屋開工廠，伊
     常去，而與余家很熟；（本案這二家銀行支票，甲○○有
     無交予乙○○開立？）乙○○、丙○○經常開這（甲○○
     ）支票向伊調借，經濟上常向伊週轉錢，而支票也常由他
     二人簽發，而伊太太不要丙○○支票。要遷廠時向伊借三
     百萬元，伊交與他們一百五十萬元，而要倒閉時，乙○○
     還來向伊拿了四十萬元，自七十五、七十六年開始。簽發
     支票時，乙○○、丙○○是當伊的面簽發的，支票是一張
     張被撕下來或是整本拿來簽發之情形都有，在被告工廠簽
     發時，有時是一張張，有時是整本，有時是已蓋好印章，
     有時是簽發後乙○○再蓋章。我們平常金錢常有往來，而
     拿來伊店裏的，都是簽好蓋好章的；他們吃飯是一起吃，
     甲○○也常在丙○○辦公室，我們也一起在那邊喝過酒，
     邱聰發也來過」（本院上更(二)卷八四頁背面、八五、八八
     頁正背面）。證人邱聰發於本院前審證稱：「（他們雙方
     你是否認識？）認識，我們是朋友」、「（甲○○之支票
     有無授權乙○○簽發？）伊常去他們公司，有看過乙○○
     開甲○○的支票」（同上卷八五頁背面）。證人即告訴人
     甲○○之子余明原於本院前審證稱：「伊不知道父親甲○○有無授權姊姊乙○○開立支票，伊父親手會抖，他要用
     支票時，除了乙○○還有另一個姊姊都會幫他開」（同上
     卷八六頁），證人乙○○於本院前審亦供稱：「因孟巴司
     須資金週轉，被告叫伊開伊父之支票去貼現，到期他說他
     會去補足；伊有與被告一起找過詹舜欽借款換票；伊父親
     有叫伊開過支票，有很多，因他年紀大，手會抖，伊在家
     時他使用支票叫伊幫忙簽發」等語（同上卷八二頁背面）
     。告訴人甲○○於原審經訊以：「（你的支票誰在負責開
     ？）伊和女兒乙○○都有在處理」（原審卷八九頁背面）
     ，於本院上訴審中亦稱：「東良公司所領之支票是由伊本
     人保管，印章也由伊保管，支票是由乙○○幫忙開」（本
     院上訴審卷一一八頁背面）；於本院更五審審理中稱：「
     伊自己的支票與東良公司的支票，平常都是伊在使用，乙○○如果要使用，伊就給她用，伊自己也開過支票」（本
     院上更(五)卷二七頁）。由上開空白支票之領取、使用、兌
     領之情形，及證人詹舜欽、王清松、江錦發、邱聰發、告
     訴人甲○○及其子余明原、女乙○○等人之證述，另參以
     告訴人甲○○與其女乙○○同住一處，及孟巴司公司向告
     訴人承租其隔壁房屋開工廠等情觀之，告訴人甲○○既自
     己保管支票及印章，又同意給其女兒乙○○使用，而本件
     經由乙○○及被告簽發之支票達二十二張（起訴書記載十
     八張，如附表一所載，告訴人於八十二年十二月二十四日
     於本院前審具狀表示尚有被盜開四張支票，如附表二所載
     ），數量非微，且並非全部連號，告訴人自己又同時使用
     上開兩帳戶之支票，簽發面額十萬元以上者，即達六十四
     張，所稱對支票之簽發毫不知情，不知其女乙○○使用其
     保管支票簿內之二十二張，係遭竊盜偽造云云，其孰能信
     。是告訴人甲○○指述系爭支票其並未授權乙○○使用等
     節，已難置信。況稽之告訴人甲○○於本院審理時已明確
     結證稱「伊女兒乙○○有用伊名義開支票支付公司費用，
     伊也有同意；（你授權的範圍？）她開票是用在公司上，
     開出去就算了，金額伊沒有限制，因伊不知支票開出去之
     嚴重後果，所以她開票伊沒有阻止，但她開票伊知道，是
     剛開始她開幾張票伊就知道了」（本院卷一三七頁背面、
     一三八頁），益證告訴人前揭指述未授權其女乙○○使用
     支票云云，顯非實在。揆諸前開最高法院八十二年度台上
     字第六三八四號判決要旨，足見告訴人對於其女乙○○使
     用其本人及東良木業公司之支票，既完全知情，縱令未對
     之明示概括授權，然其知悉並放任其女簽發而不阻止，亦
     有默示之概括授權，至為明確。雖告訴人復稱「伊不知道
     乙○○開票之嚴重性，她開的票票款應由她負責」（本院
     卷一三七之一頁），然此亦僅係被告於事後爭執民事票款
     之責任歸屬問題而已，尚難執此解免其已有上揭授權之意
     思。又證人乙○○於本院前審稱：「被告向伊要由他簽發
     之三張支票，伊就交給他」（本院上更(二)卷八三頁）。被
     告丙○○簽發上開一部分支票，既經乙○○之同意，彼二
     人復一同持以向詹舜欽等人調借現款以供孟巴司公司週轉
     ，乙○○既經告訴人同意簽發支票，則被告於經乙○○之
     同意下簽發上開一部分之支票，自無成立刑法偽造有價證
     券罪之餘地，亦屬當然。
  (七)證人詹舜欽之妻蕭麗慎，因被告與告訴人之女乙○○二人持
    向其等夫妻調借現款，交付如附表一所示編號１至７及編號
    ９至之支票，經提示不獲兌現，乃於八十一年一月間具狀
    ，向臺灣宜蘭地方法院起訴東良公司及甲○○應分別給付三
    百八十六萬元及四百零九萬元及自支票到期日翌日起至清償
    日止，按年息百分之六計算之利息，經臺灣宜蘭地方法院民
    事庭八十一年度宜簡字第二五號給付票款事件處理，嗣經裁
    定停止訴訟。如附表二（編號２至４）之支票三張，證人王
    清松屆期提示，不獲支付，亦於八十一年八月二十七日向台
    灣宜蘭地方法院起訴，請求告訴人甲○○應給付票款五十五
    萬元，並自八十年十一月二十一日起至清償日止，按週年利
    率百分之五計算之利息，亦經臺灣宜蘭地方法院以八十一年
    度宜簡字第二三五號案件受理並裁定停止訴訟等情，為證人
    詹舜欽、蕭麗慎、王清松證述屬實，並有臺灣宜蘭地方法院
    八十一年度宜簡字第二三五號給付票款事件案卷影本、蕭麗
    慎之刑事陳報狀、民事起訴狀、臺灣宜蘭地方法院開庭通知
    等在卷可按（第七０四號偵卷二三至二九頁），且有王清松
    、詹舜欽、蕭麗慎分別向臺灣宜蘭地方法院及本院提出之支
    票退票理由單、代收票據明細表、臺北市銀行入戶電匯回條
    等影本附卷為憑（臺灣宜蘭地方法院八十一年度宜簡字第二
    三五號民事影印卷四至九頁，本院上更(一)卷八九至九二頁）
    。是在證人詹舜欽、蕭麗慎夫婦及王清松持有經提示未兌現
    之告訴人名義支票，如附表一二所示（附表一編號８除外）
    ，其面額合計即有八百五十萬元，如包含告訴人後來追加之
    如附表一編號８所示，面額二十萬元，及八十二年十二月二
    十四日，於本院前審所追加之彰化銀行宜蘭分行為付款人八
    十年九月三十日期票號第0000000號面額三十五萬元
    之支票，合計總面額為九百零五萬元。執票人蕭麗慎具狀陳
    稱：「甲○○逃避支票發票人之責任，竟不顧親情、天倫，
    以其女兒乙○○為被告，提出告訴乙○○竊盜其支票並偽造
    有價證券，人生至此，天道寧論！查甲○○原僅對乙○○之
    同居人丙○○提起告訴。後因見陳報人提起票據請求，乃追
    加乙○○為被告，甲○○藉由刑事手段之假訴訟，以規避票
    據發票人之責任，意圖甚明；祈洞悉告訴人告訴目的，以免
    司法正義淪為利用工具」（本院上訴審卷六九頁）。是告訴
    人於其女乙○○與被告無法支付款項供上開票據兌領，經持
    票人提示遭退票後，為脫免發票人應負之責任，而控訴其女
    乙○○及被告涉犯刑法竊盜及偽造有價證券罪，自有其動機
    及目的。又依據告訴人所填寫票據掛失止付通知書，其申請
    掛失止付日期為八十年九月二十七日，有票據掛失止付通知
    書影本可參（警訊卷十二頁），已在如附表一編號８、９號
    所示支票日期即八十年九月二十日及二十五日之後。另其向
    宜蘭縣警察局宜蘭分局及向台灣宜蘭地方法院檢察署提出告
    訴被告丙○○及乙○○涉犯竊盜及偽造有價證券罪之時間，
    分別為八十年十月十七日及八十年十一月二十三日，此時更
    已有多張支票經提示不獲支付，益徵告訴人有脫免票據責任
    之意圖。況依告訴人甲○○於八十年十一月二十三日向臺灣
    宜蘭地方法院檢察署提起告訴時，對於如何失竊支票、印章
    一節，具狀陳稱：「丙○○於八十年九月二十五日許，自乙○○皮包中竊取」（第二五三七八號偵卷第一頁背面、二頁
    ），核與其於檢察官訊問時稱：「伊女兒乙○○拿伊的票給
    被告使用」（同上偵卷二三頁背面）等情相齟齬，更見告訴
    人所指之矛盾與不實。
  (八)證人乙○○於本案偵查及原審審理中均未到庭，嗣其於本院
    前審八十四年二月十日訊問時雖陳述：「丙○○有叫伊偷拿
    伊父親甲○○的空白支票，蓋好印章。被告要伊開甲○○之
    支票去貼現，支票都由甲○○在使用，都不是伊用，甲○○
    保管支票、印章。簽發本件支票，甲○○均不知道，也未要
    丙○○代為簽發支票」（本院上更(二)卷八一頁背面至八三頁
    ）；於同審八十四年三月二十一日訊問時又稱：「支票放在
    父親甲○○抽屜內，鑰匙放在大理石筆筒內」云云（同上卷
    一七七頁背面）；於本院更五審、更六審審理中稱：「被告
    以前就叫伊拿父親甲○○的票叫伊隨便寫，之前被告都有拿
    錢給伊軋，所以伊很信任被告。伊就偷拿甲○○的票來使用
    ，甲○○不知道孟巴公司拿有使用他的票」「甲○○並未授
    權伊簽發支票；是被告叫伊拿父親的支票開立使用，甲○○
    並不知情」云云（本院上更(五)卷二八頁，本院更(六)審卷四七
    、一三五、一三六頁）。然稽之證人甲○○上揭其有同意乙○○簽發支票等情之證述，則乙○○何庸偷竊其父親之支票
    為簽發使用，乙○○所供悖於常情且與證人甲○○證述情節
    相背，已難採信。另乙○○經檢察官起訴部分，經臺灣宜蘭
    地方法院八十三年訴緝字第三十號案件，於八十五年八月二
    十二日判處有期徒刑一年六月，乙○○並未提起上訴而確定
    ，有該判決影本在卷足憑（本院上更(三)卷二二頁）。證人乙○○於本院經傳拘無著（本院卷一三四頁），證人甲○○於
    本院亦稱「已與乙○○一年多未聯絡，不知其去向」（本院
    卷一三七頁），雖本院無從再為調查，然共同被告不利於己
    之陳述，固得採為其他共同被告犯罪之證據，惟此項不利之
    陳述，須無瑕疵可指，而就其他方面調查，又與事實相符，
    始得採為其他共同被告犯罪事實之認定。本件告訴人甲○○
    因欲脫免票據責任，提出本件告訴，前已述明；乙○○係告
    訴人之女，其因基於父女情誼，為幫助其父免除票據責任及
    負擔鉅額之債務，而自願頂罪負擔刑責，亦與常情不悖。
  (九)被告及證人乙○○於本院前審調查時皆供稱孟巴司公司原來
    之負責人係林素貞，林素貞與被告丙○○於七十五年間至宜
    蘭市○○路六之六十八號向告訴人承租工廠，乙○○在該孟
    巴司工廠任職會計，七十九年間，因林素貞患癌症，改由乙○○任負責人」（本院上更(三)卷十九、六七頁背面及乙○○
    當庭提出之陳報狀，二十六頁）。乙○○雖稱遭被告欺騙感
    情，始擔任該公司之負責人。但乙○○亦不否認有拿錢存入
    銀行。證人邱傳盧於本院前審調查時證稱：伊開藝品店，支
    票是乙○○拿來調現金，伊所調現金亦交付乙○○。伊是先
    認識乙○○，後來去乙○○的公司才認識被告丙○○，才知
    道被告是讀宜蘭商工的學長（本院上更(三)卷六六頁正背面）
    。足見乙○○使用告訴人之支票，部分係供其個人調度使用
    ，非全係與被告一起使用支票。乙○○既為孟巴司公司之登
    記負責人，不論其是否因遭被告欺騙感情所致，但乙○○係
    五十三年二月十六日生（有其年籍資料可查），於七十五年
    在孟巴司公司擔任會計時已滿二十二歲，七十九年任負責人
    時則已二十六歲，並非毫無社會經歷之人，而孟巴司公司本
    身及被告均無設立支票帳戶可資使用，乙○○與被告既有感
    情因素，為使孟巴司公司能正常營運，於公司欠缺資金須向
    外調借及供一般營業所用，因而使用同住一處其父甲○○及
    其父經營之東良木業公司支票，亦與情理相符。乙○○所為
    上開不利於己之供述，顯係為其父脫卸發票人責任，且與被
    告感情已絕，相互反目，所述存有瑕疵，又與事實不符，自
    不能作為認定被告犯竊盜及偽造有價證券罪之不利論據。
  (十)告訴人甲○○於本院前審雖具狀請求傳喚證人詹舜欽欲證明
    ：(1)詹舜欽於出庭作證前曾以電話威脅告訴人，若不與之和
    解，即將為被告有利之證詞，若被告判無罪，即欲拍賣告訴
    人之不動產。(2)詹舜欽於臺灣宜蘭地方法院告訴被告之刑事
    案件訊問時，陳稱係被告親自向其取款，被告亦承認係其親
    自取款，惟稱八百多萬元支票僅借四百多萬元，其餘均係保
    證票等事實。本院前審於八十三年十二月二十三日、八十四
    年二月十日、同年四月二十一日前後三次傳喚其到庭，或於
    收受傳票後未到庭，或因去向不明、或因關閉無人受領而未
    能收受傳票到庭應訊（本院上更(二)卷十五、七六、一九三頁
    之送達證書）。惟依該證人於原審（原審卷八七、九七頁背
    面）、本院前審（本院上更(一)卷八五頁）及臺灣宜蘭地方法
    院八十一年度訴字第二七０、二八一等號偽造有價證券、傷
    害及違反槍彈藥刀械管制條例等案件審理中之證述（原審
    卷一０八至一一三頁），對於何人持告訴人之支票向其借錢
    等情節，已詳予供證，供述一致，況依告訴人上開聲請傳訊
    作證之內容，均不足以作為認定被告有前開竊盜及偽造有價
    證券之論據，自毋庸再予傳訊，附此敘明。
  (十一)綜上說明，依檢察官提出之證據均不足以證明被告犯有上開
    之罪；此外復查無其他積極證據足資證明被告犯罪。是以不
    能證明被告犯有上揭竊盜及偽造有價證券之罪。
五、原審疏未詳查，遽對被告為有罪之判決，尚有未合，被告上
    訴意旨，指摘原判決不當，為有理由，應由本院將原判決撤
    銷改判，為被告無罪之判決。
據上論斷，應依刑事訴訟法第三百六十九條第一項前段、第三百
六十四條、第三百零一條第一項，判決如主文。
本案經檢察官呂丁旺到庭執行職務。
中　　華　　民　　國　　96　　年　　3 　　月　　8 　　日
　　　　　　　　　刑事第十八庭  審判長法　官  溫耀源
　　　　　　　　　　　　　　　　　    法　官  邱同印
　　　　　　　 　 　　　　　　　　　　法　官  段景榕
以上正本證明與原本無異。
檢察官如不服本判決，應於收受送達後十日內向本院提出上訴書
狀，其未敘述上訴之理由者並得於提起上訴後十日內向本院補提
理由書（均須按他造當事人之人數附繕本）。
                                      書記官  陳靜姿
中　　華　　民　　國　　96　　年　　3 　　月　　8 　　日
附表一：
合庫宜蘭支庫
帳號０２３１９－１
戶名：東良木業有限公司
  ┌──┬──────┬──────┬────────┐
  │編號│ 發  票  日 │ 票     號  │金額（新臺幣元）│
  ├──┼──────┼──────┼────────┤
  │ 1  │  80.10.02  │  0000000   │    360,000     │
  ├──┼──────┼──────┼────────┤
  │ 2  │  80.10.07  │  0000000   │    380,000     │
  ├──┼──────┼──────┼────────┤
  │ 3  │  80.10.12  │  0000000   │    380,000     │
  ├──┼──────┼──────┼────────┤
  │ 4  │  80.10.17  │  0000000   │    390,000     │
  ├──┼──────┼──────┼────────┤
  │ 5  │  80.10.22  │  0000000   │    390,000     │
  ├──┼──────┼──────┼────────┤
  │ 6  │  80.10.27  │  0000000   │    390,000     │
  ├──┼──────┼──────┼────────┤
  │ 7  │  80.10.12  │  0000000   │  1,570,000     │
  ├──┴──────┼──────┼────────┤
  │                  │  合   計   │  3,860,000     │
  └─────────┴──────┴────────┘
彰銀宜蘭分行
帳號６５４
戶名：甲○○
  ┌──┬──────┬──────┬────────┐
  │編號│ 發  票  日 │ 票     號  │金額（新臺幣元）│
  ├──┼──────┼──────┼────────┤
  │ 8  │  80.09.20  │  0000000   │    200,000     │
  ├──┼──────┼──────┼────────┤
  │ 9  │  80.09.25  │  0000000   │    200,000     │
  ├──┼──────┼──────┼────────┤
  │ 10 │  80.09.30  │  0000000   │    360,000     │
  ├──┼──────┼──────┼────────┤
  │ 11 │  80.10.05  │  0000000   │    350,000     │
  ├──┼──────┼──────┼────────┤
  │ 12 │  80.10.10  │  0000000   │    350,000     │
  ├──┼──────┼──────┼────────┤
  │ 13 │  80.10.15  │  0000000   │    420,000     │
  ├──┼──────┼──────┼────────┤
  │ 14 │  80.11.05  │  0000000   │    250,000     │
  ├──┼──────┼──────┼────────┤
  │ 15 │  80.11.10  │  0000000   │    580,000     │
  ├──┼──────┼──────┼────────┤
  │ 16 │  80.11.15  │  0000000   │    660,000     │
  ├──┼──────┼──────┼────────┤
  │ 17 │  80.11.20  │  0000000   │    460,000     │
  ├──┼──────┼──────┼────────┤
  │ 18 │  80.11.30  │  0000000   │    460,000     │
  ├──┴──────┼──────┼────────┤
  │                  │  合   計   │  4,340,000     │
  └─────────┴──────┴────────┘
附表二：
彰銀宜蘭分行
帳號６５４
戶名：甲○○
  ┌──┬──────┬──────┬────────┐
  │編號│ 發  票  日 │ 票     號  │金額（新臺幣元）│
  ├──┼──────┼──────┼────────┤
  │ 1  │  80.09.30  │  0000000   │    350,000     │
  ├──┼──────┼──────┼────────┤
  │ 2  │  80.10.15  │  0000000   │    150,000     │
  ├──┼──────┼──────┼────────┤
  │ 3  │  80.10.15  │  0000000   │    150,000     │
  ├──┼──────┼──────┼────────┤
  │ 4  │  80.11.20  │  0000000   │    250,000     │
  └──┴──────┴──────┴────────┘
